【裁判字號】    97,重訴,256
【裁判日期】    980220
【裁判案由】    侵權行為損害賠償
【裁判全文】
臺灣板橋地方法院民事判決             97年度重訴字第256號
原      告  甲○○
            丁○○
共      同
訴訟代理人  李淵聯律師
被      告  乙○○
訴訟代理人  藺超群律師
被      告  新億起重工程有限公司
法定代理人  丙○○
上列當事人間請求侵權行為損害賠償事件，原告提起刑事附帶民
事訴訟，經本院刑事庭裁定移送前來（96年度交重附民字第33號
），本院於民國98年1 月20日言詞辯論終結，判決如下：
    主  文
原告之訴及假執行之聲請均駁回。
訴訟費用由原告負擔。
    事實及理由
甲、程序部分：
    按訴狀送達後，原告不得將原訴變更或追加他訴。但擴張或
    減縮應受判決事項之聲明者，不在此限，民事訴訟法第255
    條第1 項第3 款定有明文。本件原告起訴請求「被告應連帶
    給付原告甲○○新臺幣（下同）3,301,045 元，應連帶給付
    原告丁○○3,011,609 元，及自起訴狀繕本送達翌日起至清
    償日止按年息百分之5 計算之利息」，嗣於97年7 月22日言
    詞辯論期日擴張其請求內容為「被告應連帶給付原告甲○○
    6,222,010 元；應連帶給付原告丁○○6,097,990 元，及均
    自起訴狀繕本送達被告等之翌日起至清償日止，按年息百分
    之5 計算之利息，係屬應受判決事項聲明之擴張，核與民事
    訴訟法第255 條第1 項第3 款之規定尚無不合，爰予准許。
乙、實體部分：
一、原告起訴主張：
（一）緣被告乙○○為被告新億起重工程有限公司（下稱：新億
      公司）之起重機駕駛操作人員，為從事起重機駕駛操作業
      務之人，於民國95年1 月16日上午9 時許，駕駛卡車式移
      動式起重機車（編號：309MA0000000Ｚ0000000000 號，下
      稱起重機車），沿臺北縣板橋市○○○路向東即土城往中
      和之方向行駛，於同日上午9 時29分許，行經臺北縣板橋
      市○○路493 巷10號前時，適有被害人吳欣芸騎乘OXP-93
      2 號牌重型機車行經該處，被告乙○○本應注意非屬汽車
      範圍而必須行駛於道路之動力機械，應向公路監理機關申
      請核發臨時通行證，才可憑證行駛於一般道路，以維其起
      重機車在規定路線、時間以及行駛速度之交通秩序及保護
      參與交通者之個人安全，且兩車併行之間隔，應隨時採取
      必要之安全措施，而依其情事又無不能注意之情形，竟疏
      未向公路監理機關申請核發臨時通行證，而貿然將屬於動
      力機械範圍內之移動式起重機車行駛於道路上，復未保持
      安全間隔，致吳欣芸因煞車打滑而撞擊被告乙○○所駕駛
      之移動式起重機車，致吳欣芸全身多處外傷而出血性休克
      死亡。
（二）被告乙○○之過失為肇事原因：
   1、被告未依其應行車道行駛，佔用白線外車道且未與停放路
      旁待修汽車保持30公分以上間隙，為肇事原因：查被害人
      吳欣芸與被告乙○○均有保持30公分間隔之義務，鑑定報
      告僅考慮起重機車行在靠近中心線，而前方路邊有訴外人
      柯進士因待修車已極靠路邊停放，卻不考慮該路段道路狹
      窄，對向僅一快車道，起重機車已快把快車道佔滿，待修
      車又把道路作為營業場所擺放，均違反道路交通安全規則
      ，且與肇事有因果關係，並有故意或過失，被告乙○○應
      有違反道路交通安全規則第101 條第5 款未保持半公尺間
      隔及未經准許行駛規定之情形。
   2、被害人吳欣芸並未超車，且並無快速緊急煞車致機車鎖死
      ：查臺灣高等法院刑事庭之二審判決並未認定輪胎車痕究
      係起重機車、機車或其他無關車輛所造成，而本案關鍵證
      據係被害人吳欣芸機車有無如證人羅奕所證緊急煞車，此
      輪胎痕是否為機車所有。按煞車痕既在被害人右側，而非
      後方，應非機車胎痕，即不能證明機車緊急煞車發生車禍
      。另現場照片亦未見吳欣芸機車有煞車痕，吳欣芸亦無超
      車右轉燈與超車手勢，吳欣芸及機車既被起重機車右後輪
      碾壓而過，撞擊點在右後輪前，足證兩車並行，非超車狀
      態。證人羅奕證詞使用「超車」一詞，惟吳欣芸明明已發
      現前方（註：吳欣芸在後方）很狹窄故沒有超車。原刑事
      判決以吳欣芸超車未保持安全間隔，有理由上之矛盾。依
      照片證明血跡與起重機車煞車痕間隔甚小，且依據被告乙○○所述時速20公里，應無超車問題。另照片顯示現場並
      無泥濘，路面清爽乾淨，且臺北縣警察局勘察報告第6 頁
      證物編號B7OX932 機車後輪右側照相並無泥濘泥土，亦足
      見吳欣芸並無泥濘打滑，證人羅奕之證言不實。
   3、被告未領有臨時通行證係有過失：查刑事二審判決認本案
      起重機車自85年進口至今已逾10年，前應已有申請臨時通
      行證之紀錄云云，但證據之有無應積極證明之，不得以「
      前應已有」加以臆斷，何況該起重機車從未核發通行證，
      有新億公司負責人丙○○：「我的車子是合法進口，因為
      政策改變，不能營業不合理，所以既然不能申請臨時通行
      證，我就把車賣掉了」可證，原刑事判決應向主管機關查
      歷史資料以認定以前有無通行證，而非以前應已有加以臆
      斷，此有理由不備及應行調查證據漏未調查之違法，且慣
      於靠右行駛，司機不能適應靠左行駛車。
（三）按「因故意或過失，不法侵害他人之權利者，負損害賠償
      責任。故意以背於善良風俗之方法加損害於他人者亦同。
      違反保護他人之法律，致生損害於他人者，負損害賠償責
      任」、「受僱人因執行職務，不法侵害他人權利者，由僱
      用人與行為人連帶負損害賠償責任」、「不法侵害他人致
      死者，對於支出醫療及及增加生活上需要之費用或殯葬費
      之人，亦應負損害賠償責任。被害人對於第三人負有法定
      扶養義務者，加害人對該第三人亦應負損害賠償責任」、
      「不法侵害他人致死者，被害人之父、母、子、女及配偶
      ，雖非財產上之損害，亦得請求相當之金額」，民法第18
      4 條、第188 條第1 項、第192 條第1 項、第2 項及第19
      4 條分別定有明文，經查：
   1、殯葬費用：
      原告甲○○有收據之支出為402,010 元，而原告丁○○部
      分費用因急於處理並無收據，惟損害賠償法並無明文需有
      收據始可請求，且依國稅局遺產稅公定可抵之喪葬費為1,
      000,000 元，酌衡民間一般習俗480,000 元應為合理，若
      要證明原告請求過高，應由被告舉證。
   2、扶養費用：
      原告甲○○、丁○○係被害人吳欣芸之父、母。原告甲○○所有之房屋屋齡為15年，乃全家賴以住居地，且原設定
      抵押積欠房貸近百萬元，其後以強制險保險金清償，原告
      甲○○現58歲，無工作且有醫療費需支出，而原告丁○○
      名下存款乃強制險保險金餘額，部分存款為被害人生前所
      給付之家庭生活費、扶養費，數額甚少，現無工作，均無
      謀生能力而不能維持生活。
      (1)原告甲○○部分：
        甲○○為41年4 月27日生，於吳欣芸死亡時即95年1 月
        16日為54歲，依內政部統計處編印之中華民國國民生命
        表（88 年 －90年）以男性54歲組之平均餘命為24.46
        年，依通常情形60歲退休（勞工保險條例第58條參照）
        ，則原告甲○○得受扶養期間為18.46 年（即78.46 －
        60），依行政院主計處編印之中華民國臺灣地區國民所
        得（90年出版）所89 年 平均每人民間消費支出金額為
        27萬339 元，以27萬元標準計算，18.46 年一次給付，
        再依霍夫曼計算，以利率百分之5 扣除中間利息，合計
        原告甲○○應受扶養費用為3,596,140 元【即270,000*
        13.076933 ＋270,000*（13.000000 －00.076933）*0
        .46=3,596,140 元】，又原告甲○○除吳欣芸外，尚育
        有吳承璋及吳承恩二子，在計算夫妻相互間互負扶養義
        務，合計共4 人，是吳欣芸對原告甲○○應負擔四分之
        一法定扶養義務，依此計算，則原告甲○○得主張扶養
        費金額為899,035 元，爰請求一次給付扶養費用1,320,
        000 元。
     (2) 原告丁○○部分：
        原告丁○○係45年3 月7 日生，於被害人死亡時為50歲
        ，前開生命表以女性50歲組之平均餘命為31.76 ，依通
        常情形，原告丁○○55歲退休（勞工保險條例第58條參
        照），則原告丁○○得受扶養期間為26.76 年（81.76
        －55），依前開89年平均每人民間消費支出金額27萬元
        標準計算，26.76 年一次給付，再依霍夫曼計算，以利
        率百分之5 扣除中間利息，合計原告丁○○應受扶養費
        用為4,664,143 元【即270,000*16.944170+270,000*（
        17.000000-00.944170）*0.76=4,664,143元】，再依前
        開吳欣芸對原告丁○○應負擔四分之一法定扶養義務，
        依此計算，則原告丁○○得主張扶養費之金額為1,166,
        036 元，爰請求一次給付扶養費1,520,000 元。
   3、精神慰撫金：
      查被害人吳欣芸死狀甚慘，而案發身亡僅25歲，正值荳蔻
      年華，且於畢業後適值得以憑藉學習智識求取職業報父母
      養育之恩之際，竟遭此噩耗，致使家人天人永隔，原告甲○○、丁○○含辛茹苦養育吳欣芸至成年後，遽然喪女，
      精神上自受有極大痛苦，爰請求被告等連帶賠償非財產上
      損害各4,500,000 元。
（四）本件被告過失、違反注意義務、因果關係業經刑事庭判決
      成立業務過失致死。而實務與學者皆認為民法上侵權行為
      之過失與刑法上之過失、注意義務、因果關係、客觀歸責
      內涵皆相同。故本件被告乙○○應負侵權行為責任，被告
      新億公司應負僱用人之連帶賠償責任。
（五）對被告抗辯之陳述：殯葬費用之支出均為必要費用，遺體
      60,000元有二家公司接手承作，大體移靈到殯儀館是一程
      ，殯儀館至仁泰公司是另一程，一貫道忠恕道院出具感謝
      狀，為牌位及骨灰罈之收據，故原告此部分之請求均屬有
      據。
（六）聲明：1.被告應連帶給付原告甲○○6,222,010 元，應連
      帶給付原告丁○○6,097,990 元，及均自起訴狀繕本送達
      被告等之翌日起至清償日止，按年息百分之五計算之利息
      ；2.願供擔保請准宣告假執行。
二、被告則以下開情詞置辯：本件原告主張被告乙○○受僱於被
    告新億公司，未申請核發臨時通行證即行駛於道路上，復未
    保持安全間隔，致被害人吳欣芸煞車打滑而撞擊被告乙○○
    駕駛之起重機右後輪死亡，依法請求殯葬費、扶養費、慰撫
    金等語，惟查：
（一）刑事訴訟法第500 條前段規定：「附帶民事訴訟之判決，
      應以刑事訴訟判決所認定之事實為據」，查本件刑事訴訟
      檢察官起訴之範圍僅限於被告未申請核發臨時通行證即行
      駛於道路上，並不及於未保持安全間隔，且一審刑事判決
      ，亦為同一認定，故本件被告等有無過失及因果關係之認
      定，應僅限於未申請核發臨時通行證部分，並無牽涉未保
      持安全間隔。
（二）本件事故之發生，實係被害人吳欣芸騎乘重型機車，行經
      案發地點，欲超越被告乙○○所駕之起重機車，然發現被
      告乙○○所駕之起重機車，與路旁停放之自小客車間空隙
      過小，無法穿越，故緊急煞車而不慎自行滑倒，滑入被告
      乙○○所駕正在行駛中之起重機車右後車輪，而致肇事（
      此亦為原告所是認），是本件實係吳欣芸自身操作機車不
      當，而滑入被告乙○○所駕之起重機車下，被告乙○○實
      無預見及注意之可能，並無任何應注意、能注意而不注意
      之情，應無過失之可言，此參諸歷次肇事鑑定，均認定被
      告乙○○並無過失責任，即可窺見。
（三）依據最高法院76年台上字第192 號判例，本件被告雖未申
      請臨時通行證，然該等許可之聲請，僅係交通管理上之作
      為，與車禍之發生並無因果關係，非得以未聲請臨時通行
      證，認被告就系爭車禍有過失責任。復按交通部公路總局
      臺北監理所97年6 月25日北監運字第0970031842號函表示
      ：「（一）臨時通行證之核發，以裝有輪胎且方向盤在左
      側為限（二）有損壞道路、橋樑之虞者，不得核發（三）
      上午7 －9 點、下午17－19點不得行駛…」等限制，明顯
      可知有無臨時通行證，與本件肇事無因果關係，蓋本件被
      告所駕駛者雖為方向盤在右側之右駕動力機具，惟限制右
      駕不得請領臨時通行證，僅係因與國內車輛採左駕之習慣
      不同，本件肇事係被害人吳欣芸自行跌倒，滑入車下，與
      右駕或左駕之習慣無關，且被告乙○○又非於管制時間及
      時段內行駛，故本件肇事應與被告乙○○未請領臨時通行
      證無因果關係。
（四）縱認被告乙○○確有注意義務之違反，惟查：
   1、本件原告起訴均未附任何證物，且相關請求均無說明計算
      之依據，原告應舉證以實其說。
      (1)殯葬費部分：
        原告請提收據正本以資核對，且殯葬費用以必要者為限
        ：遺體縫補費用6,000 元重覆列計。和豐禮儀公司發票
        所載治喪費，有重覆情形；一貫道忠恕道院管理委員會
        出具感謝狀之記載為樂捐，似與殯葬不相關。
      (2)扶養費部分：
        以每年270,000 元計算，實為過高，應以綜合所得稅申
        報之扶養親屬寬減額77,000元計算。
      (3)慰撫金部分：原告之請求過高。
   2、本件肇事主因為被害人吳欣芸自己之過失，依民法第217
      條第1 項與有過失之規定，應得減輕或免除被告之賠償金
      額。
   3、本件原告業已受領強制險理賠1,500,000 元，依法應得扣
      抵被告之賠償金額。
（五）聲明：1.原告之訴及假執行之聲請均駁回；2.願供擔保請
      准免為假執行之宣告。
三、查本件原告主張被告乙○○受僱於被告新億公司從事起重機
    駕駛操作業務，於95年1 月16日上午9 時許，駕駛卡車式移
    動式起重機車，沿臺北縣板橋市○○○路向東即土城往中和
    之方向行駛，嗣於同日上午9 時29分許，行經臺北縣板橋市
    ○○路493 巷10號前時，適有被害人吳欣芸騎乘OXP- 932號
    牌重型機車行駛在環河路同向後方車道上，吳欣芸原欲由右
    方超越被告乙○○所駕駛之起重機車，然因發現前揭起重機
    車與路旁由訴外人柯進士所停放之BN-3486 號牌自用小客車
    間之空隙過小，不慎滑倒後，連人帶車往前滑入行駛中之前
    揭起重機右後車輪處而遭輾扯，雖經被告乙○○察覺有異而
    立即停車，仍致使吳欣芸受有全身多處外傷引發出血性休克
    當場死亡等語，並據提出臺灣板橋地方法院96年度交訴字第
    11 2號刑事判決書影本1 份，殯葬費單據（含仁泰殯儀有限
    公司明細表、估價單、統一發票一貫道基礎忠恕道院管理委
    員會感謝狀、臺北縣立殯儀館使用設施規費繳納收據影本各
    1 份），中華民國國民生命表及中華民國臺灣地區國民所得
    節本、學歷證書、被告新億有限公司變更登記表、被告及法
    定代理人戶籍謄本、原告戶籍謄本及被繼承人除戶戶籍謄本
    、繼承系統表影本各1 份為證，而被告等對被告乙○○確於
    前揭時、地與被害人吳欣芸發生交通事故乙節固不爭執，惟
    另辯稱：被告乙○○就本件交通事故之發生應無過失等語，
    則按侵權行為所發生之損害賠償請求權，以有故意或過失不
    法侵害他人權利為其成立要件，若其行為並無故意或過失，
    即無賠償之可言，最高法院49年度台上字第2323號著有判例
    ，是本件所應先予審究者，為被告乙○○就本件交通事故之
    發生有無過失之問題，茲敘述如下。
四、按刑事訴訟判決所認定之事實，固非當然有拘束民事訴訟判
    決之效力，但民事法院調查刑事訴訟原有之證據，而斟酌其
    結果以判斷事實之真偽，並於判決內記明其得心證之理由，
    即非法所不許，最高法院67年度台上字第2674號及49年度台
    上字第929 號判例可資參照，是本院自得調查刑事訴訟中原
    有之證據，斟酌其結果以判斷其事實，合先敘明。查本件原
    告主張被告乙○○因過失致被害人死亡，應對原告即被害人
    之家屬負侵權行為損害賠償責任，無非係以被告乙○○未向
    公路監理機關申請核發臨時通行證，即於市區道路上行駛該
    起重機，且被告疏未注意起重機與路旁停放車輛之間隔，未
    保持安全距離，而涉有過失等語為據，被告則以前開情詞置
    辯，則查：
（一）被告乙○○於本院刑事庭審理時係陳稱：其當時駕駛速度
      不快，有聽到一小聲碰撞的聲音，其就馬上踩煞車，後來
      其看後照鏡的時候，看到旁邊有東西，頭伸出來就看到有
      人倒在車子旁邊，其就下車，就看到有人倒在旁邊等語（
      見本院96年度交訴字第112 號卷宗第36頁），核與證人羅
      奕於警詢及偵查中具結證稱：案發時伊行駛在被害人機車
      正後方距離10公尺左右，被害人先是略向右靠準備從大型
      吊車（即起重機）右方超車，行至約大型吊車右後方時，
      發現大型吊車右方還有一自小客車路邊停車，被害人發現
      超車空隙過小因而緊急煞車，煞車地點剛好是泥濘泥地導
      致後輪滑胎失控，遂往左前滑行出去，大型吊車先輾過被
      害人機車前輪，被害人向前翻了一圈掉落在大型吊車右後
      輪處等情相符（見95年度偵字第2158號偵查卷宗第15、16
      頁、70頁），並參以被告乙○○所駕起重機前側、左後側
      未發現明顯可疑撞擊痕跡，僅右後車輪有可疑斑跡，被害
      人吳欣芸所騎重型機車除刮地痕、電線桿撞擊痕與疑似輾
      壓痕跡外，亦未發現明顯撞擊痕跡，吳欣芸所騎機車左後
      方變速箱與上方空氣濾清器受擠壓破裂，後輪右側受擠壓
      變形，機車後車輪右側鋼圈螺絲直徑約0.6 公分，該螺絲
      與螺絲帽間並有橡膠鑲入，與起重機右後車輪塵土擦痕橢
      圓凹陷短徑相符，另機車排氣管直徑2.4 公分，核與起重
      機右後車輪塵土擦痕2.2 公分寬度相仿，且機車塞有橡膠
      螺絲至排氣管間距離約16公分，與起重機右後車輪兩擦痕
      間相對距離約16.5公分相似等情，有卷附之海山分局轄內
      吳欣芸車禍死亡案現場勘察報告、現場車輛及被害人衣物
      照片93張在卷可資佐憑（見臺灣板橋地方法院檢察署95年
      度偵字第2158號偵查卷宗第92至第149 頁），則經互核比
      對前揭證人證詞、被告乙○○之陳述及現場相關跡證之勘
      察報告結果，足認兩車應未發生擦撞，且應可研判於吳欣
      芸所騎乘機車向左傾倒後，因機車後車輪較靠內側車道而
      受起重機車輾壓變形，始造成起重機車右後車輪胎壁擦痕
      與橡膠轉移至機車後輪右側螺絲縫型態，同時亦使機車後
      擋泥板斷裂掉落，機車後輪亦因受輾壓而受力不均，並以
      其後輪左側輪軸變速箱外緣為對地支點，前輪舉起，以車
      頭在上、車尾在下立起型態，卡於前揭地址中正路493 巷
      10 號 前電線桿旁。又觀之前揭現場勘察報告結果及現場
      照片，被害人吳欣芸所著衣物未發現明顯輪胎印痕，但起
      重機車右後輪輪框上有拋甩型態，散布吳欣芸組織，且吳
      欣芸陳屍處地面，有組織噴濺散布，噴濺方向朝車道外側
      ，並較陳屍處為內側，則吳欣芸於該組織噴濺型態前應已
      傾倒並遭輾壓，並因車輛繼續行走致拉扯吳欣芸，或捲入
      車輪內拖拉向前，造成吳欣芸左大腿幾乎斷裂之情形。綜
      合前揭證人證詞、現場車輛痕跡型態與被害人吳欣芸組織
      噴濺方向、型態及吳欣芸遺體傷勢情形等節，則應堪認案
      發當時吳欣芸確係騎乘重型機車，行駛在被告乙○○所駕
      駛之起重機後方，吳欣芸本欲由起重機之右後方超車，惟
      加速後始發覺前方起重機車與路旁停放之小客車間空隙過
      小難以超越，遂緊急煞車致車輪打滑或鎖死倒向左側，為
      不及閃避之被告乙○○所駕起重機車右後輪輾壓，被告乙○○雖立即發覺而於向前行駛一小段後停車，吳欣芸仍當
      場死亡，是被害人既因欲超車未果，緊急煞車而自行滑倒
      ，遭致被告所駕駛之起重機車碾壓，而非因與被告乙○○
      駕駛之起重機車發生碰撞進而輾壓致死，此應係突發狀況
      ，被告乙○○實難預期有機車從後超車未果，而不慎滑入
      起重機車輪下之情形，是其就本件交通意外事故之發生實
      無注意可能性而無防免之可能，應無過失，被害人駕駛重
      型機車，超越時未保持安全間隔，且未注意車前狀況，始
      為肇事原因。
（二）再被告於本院刑事庭審理時復陳稱：因為車流量很大，後
      面的車子在按喇叭，所以其想不要阻礙交通，才往前開一
      小段等語（見本院96年度交訴字第112 號刑事卷宗第36頁
      ），核與證人羅奕於警詢及偵查中所具結證稱：大型吊車
      （起重機）續往前行約10公尺後向右邊停車下來查看等語
      （見95年度偵字第2158號偵查卷宗第15、16頁、70頁），
      大致相符，且現場留有輪胎痕跡，有前揭現場照片共93張
      在卷可稽，足認被告乙○○於事故發生並非毫無反應，而
      有煞車察看之動作。況本件被害人吳欣芸係緊急煞車突然
      打滑失控，始由右後方撞向被告乙○○所駕駛之起重機車
      ，已如前述，則本件乃事發突然，縱被告乙○○當時行駛
      時速不快且已由照後鏡中發覺有異，然該起重機車身體積
      、重量均屬龐大，衡諸常情，欲採取迴避或煞停等措施，
      均需有較長之反應時間及距離，而難期迅速閃避或煞停，
      是即無從以此認定被告乙○○有何未採取必要安全措施之
      過失。
（三）又原告固主張被告乙○○亦有未保持行車安全距離之過失
      等語，然依現場被告乙○○車輛右後輪之短促剎車痕與被
      害人吳欣芸躺臥處，亦有相當之空隙，與訴外人柯進士所
      停放之自用小客車間更有相當之距離，有前揭現場照片93
      張附卷可資佐憑，是自難認定被告乙○○於行駛時未注意
      保持安全距離。另依前揭卷附現場照片所示，現場左右兩
      側各留有輪胎胎痕，其寬度約與起重機輪胎輪距相當，且
      左側輪胎胎痕距中央雙黃分向限制線甚為接近，堪認被告
      乙○○駕駛起重機車已盡可能緊靠中央行駛，縱認二車原
      即處於併行狀態，惟被告乙○○既已緊靠中央行駛，亦難
      認其有何未保持安全間隔之過失，況案發時係吳欣芸突向
      右後方欲行超越，二車並非處於併行之狀態，縱認被告乙○○與路旁所停放之自小客車間有未保持併行間隔之情形
      ，亦與被害人是否能順利超車無涉，而無從據此為被告乙○○有過失之認定。
（四）至就被告乙○○未申請臨時通行證，即駕駛起重機車行駛
      於普通公路上，是否有違反道路交通安全規則規定之過失
      ，致被害人於死亡乙節，則查，按道路交通安全規則第83
      條第2 項規定：「動力機械應依下列規定申請核發臨時通
      行證後，方得憑證行駛道路：二、應比照第80條之規定向
      公路監理機關申請核發臨時通行證。三、顯有損壞道路、
      橋樑之虞者，不得核發臨時通行證」，是依上開規定，核
      發臨時通行證之規範目的顯係在避免道路、橋樑受到損壞
      ，並考量該動力機械之行駛市區道路是否會影響交通，此
      觀卷附交通部公路總局臺北區監理所就臨時通行證核發之
      限制原因函覆之內容：「四、方向盤在右側之動力機械，
      另依交通部95年1 月26日交路字第0950001171號函附研商
      『已進口右側方向盤動力機械核發臨時通行證憑證行駛事
      宜』會議紀錄六（二）略以: 『...2 、 屬92年7 月31
      日以前進口之右方向動力機械，如其已曾經向公路監理機
      關申請查有核發臨時通行證之紀錄者，得依其申請續予核
      審核發臨時通行證。... 另動力機械顯有損壞道路、橋樑
      之虞者，不得核發臨時通行證；動力機械行駛於道路時，
      其駕駛人必須領有小型車以上之駕駛執照，但總重量逾
      3.5 公噸之動力機械，其駕駛人應領有大貨車以上之駕駛
      執照』。五、臨時通行證之限制範圍，由公路監理機關及
      道路養護機關依個案認定之，並無一致性規定。惟起重機
      車（輪胎式起重機）憑證行駛於道路上，應遵守下列行駛
      條件：1 、超尺度部分應懸掛明顯標誌及閃光燈。2 、限
      行時間：除上午07：00－09：00及下午17：00－19：00禁
      止行駛外，其餘時間均可行駛，惟雨天須加派有閃燈之前
      導車及後護車，否則通行證無效。3 、限速：不得超過每
      小時30公里。4 、請駕駛人注意車尾勿侵入對向車道。5
      、行駛路線如遇有臨時性之交通管制措施時，請遵照管制
      措施行駛」自明。是臨時通行證之核發，僅係行政機關管
      理起重機通行路段、時限之行政措施，縱有違反，亦僅屬
      行政規則之違反，而被告乙○○駕駛操作起重機車是否有
      過失，仍需另行判斷，非謂被告乙○○一有未申請臨時通
      行證之情，即不論被告乙○○駕駛操作有無不當均可推論
      被告乙○○有所過失。且被告乙○○所駕駛起重機車縱領
      有臨時通行證上路行駛，除可能毀損道路、橋樑之路線外
      ，別無行駛路段之限制，是被告乙○○縱未領有臨時通行
      證，亦難以起重機車體積較大，於行駛時佔用道路大部分
      之行車車道，而因此認為與已領有通行證相較，將大幅增
      加其他用路人超車困難度及肇事致生死亡結果之危險。況
      本件起重機車之體積與一般大型客、貨車相去不遠，此有
      道路交通事故調查報告表1 份在卷可稽（見臺灣板橋地方
      法院檢察署95年度偵續字第386 號偵查卷宗第18頁），故
      其行駛於路面所造成之危險亦與一般無須請領通行證之大
      型客、貨車相同，自不得僅因未請領臨時通行證，即認本
      件車禍之發生與前述違反行政管制行為客觀上有何相當因
      果關係，是被告乙○○未領有領時通行證而於道路上駕駛
      起重機，雖有違規之事實，然不得以此即謂其有過失。
（五）而查，本件經臺灣板橋地方法院檢察署檢察官送請臺灣省
      臺北縣區車輛行車事故鑑定委員會鑑定及臺灣省車輛行車
      事故覆議鑑定委員會覆議，並送請國立交通大學鑑定之結
      果，亦同是認，分別有該鑑定委員會95年2 月24 日 北縣
      鑑字第950129號鑑定意見書、該覆議委員會95年5 月12日
      府覆議字第95102 83號覆議意見書（見臺灣板橋地方法院
      檢察署95年度相字第104 號卷宗第134-136 頁，95年度偵
      字第2158號偵查卷宗第87-88 頁）及該大學鑑定意見書等
      件在卷足憑（見臺灣板橋地方法院檢察署95年度偵續字第
      386 號偵查卷宗第59頁）。又被告乙○○雖因本件交通事
      故而經臺灣板橋地方法院檢察署以業務過失致死罪嫌起訴
      ，並經本院刑事庭判處有期徒刑7 月、減為有期徒刑3 月
      又15日，然經被告乙○○提起上訴，嗣經臺灣高等法院以
      97年度交上訴字第67號刑事判決被告乙○○無罪在案，有
      該刑事判決影本1 份在卷可稽，益徵被告乙○○確係因事
      出突然而無防免本件意外發生之可能，則無從認定其有何
      應注意能注意而不注意之過失責任。
五、綜上所述，本件被告乙○○對車禍之發生並無過失，自毋須
    負擔侵權行為損害賠償責任，原告依民法第188 條第1 項規
    定請求被告新億公司連帶負擔損害賠償責任，亦屬無據。從
    而，原告請求被告連帶給付原告甲○○6,222,010 元與應連
    帶給付原告丁○○6,097,990 元，及均自起訴狀繕本送達被
    告等之翌日起至清償日止，按年息百分之五計算之利息，即
    無理由，應予駁回。原告之訴既無理由，其假執行之聲請亦
    失所附麗，自應併予駁回。
六、本案事證已臻明確，兩造其餘之攻擊防禦方法及所用證據，
    與本件判斷之結果無關，不另論究，併此敘明。
七、據上論結，本件原告之訴為無理由，依民事訴訟法第78條，
    判決如主文。
中    華    民    國    98    年    2     月    20    日
                  民事第三庭    法  官  邱靜琪
以上正本係照原本作成
如對本判決上訴，須於判決送達後20日內向本院提出上訴狀
中    華    民    國    98    年    2     月    20    日
                                書記官  白俊傑


司法院資訊處製作；財團法人民間司法改革基金會備份。
